臺灣臺北地方法院刑事判決
110年度易字第793號
公  訴  人  臺灣臺北地方檢察署檢察官
被      告  高德興



上列被告因竊盜等案件，經檢察官聲請以簡易判決處刑（110年
度偵字第27784號、110年度偵字第27800號、110年度偵字第2781
6號、110年度偵字第27831號、110年度偵字第27923號、110年度
偵字第28172號），本院認為不宜以簡易判決處刑（110年度簡字
第2004號），改依通常程序審理，並判決如下：
    主　文
高德興犯侵占離本人所持有之物罪，處罰金新臺幣伍仟元，如易
服勞役，以新臺幣壹仟元折算壹日。又犯竊盜罪，共陸罪，均累
犯，各處拘役貳拾日，如易科罰金，均以新台幣壹仟元折算壹日
。拘役部分應執行拘役壹佰日，如易科罰金，以新台幣壹仟元折
算壹日。
扣案如附表所示之物沒收，如全部或一部不能沒收或不宜執行沒
收時，追徵其價額。
　　事　實
一、高德興意圖為自己不法之所有，分別為下列之行為：
  ㈠於民國110年2月3日下午2時13分許，在臺北市中正區中山南路
    與中山南路2巷口，拾獲張維容於同日上午8時28分許，遺忘
    放置在其所使用停放上址之機車踏墊上之葡萄酒禮盒1盒（
    內含葡萄酒2瓶）後，予以侵占入己。
  ㈡於110年8月11日下午6時30分許，前往臺北市○○區○○○路0段00
    號1樓之全家便利商店，徒手竊取置放在該店內商品架上之
    麥卡倫威士忌1瓶，得手後藏放於其所攜帶之購物袋內，旋
    未結帳即逕行離去。
  ㈢於110年8月16日中午12時8分許，前往臺北市○○區○○路0段00
    巷0號之全聯福利中心，徒手竊取置放在該店內商品架上之
    金門高粱酒1瓶，得手後藏放於其所攜帶之紙箱內，旋未結
    帳即逕行離去。
  ㈣於110年8月17日中午12時13分許，在臺北市中正區和平西路2
    段與南海路口，見康錦雲將其所有之腳踏車停放在上址，認
    有機可乘，竊取前開腳踏車得逞。
  ㈤於110年8月22日下午6時10分許，前往臺北市○○區○○街000巷0
    弄00號之全家便利商店，徒手竊取置放在該店內商品架上之
    麥卡倫威士忌1瓶，得手後藏放於其所攜帶之塑膠袋內，旋
    未結帳即逕行離去。
  ㈥於110年8月24日下午6時21分許，前往臺北市○○區○○街000巷0
    弄00號之全家便利商店，徒手竊取置放在該店內商品架上之
    雪莉蘇格蘭威士忌1瓶，得手後藏放於其所攜帶之紙袋內，
    旋未結帳即逕行離去。
  ㈦於110年9月2日上午8時54分許，前往臺北市○○區○○○路0段000
    號之統一超商，徒手竊取置放在該店內商品架上之白蘭地酒
    1瓶，得手後藏放於其所攜帶之塑膠袋內，旋未結帳即逕行離
    去。　　
二、案經張維容、蔡忠琳訴由臺北市政府警察局中正第一分局報
    告、項品菁訴由臺北市政府警察局中正第二分局報告、張耀
    文訴由臺北市政府警察局松山分局報告、黃榆鈞訴由臺北市
    政府警察局大安分局報告臺灣臺北地方檢察署檢察官偵查後
    聲請以簡易判決處刑。
    理  由
一、程序部分：
  ㈠按法院認為應科拘役、罰金或應諭知免刑或無罪之案件，被
    告經合法傳喚無正當理由不到庭者，得不待其陳述逕行判決
    ，刑事訴訟法第306條定有明文。本案被告高德興經合法傳
    喚，於本院111年2月17日審理程序無正當理由不到庭，有本
    院送達證書、刑事報到單、臺灣高等法院被告前案紀錄表在
    卷可查，因本院認本案係應科拘役案件，揆諸前揭規定，爰
    不待被告到庭陳述，逕行一造辯論判決。
  ㈡按被告以外之人（包括證人、鑑定人、告訴人、被害人及共
    同被告等）於審判外之陳述雖不符刑事訴訟法第159條之1至
    之4等4條之規定，而經當事人於審判程序同意作為證據，法
    院審酌該言詞陳述或書面陳述作成時之情況，認為適當者，
    亦得為證據；當事人、代理人或辯護人於法院調查證據時，
    知有刑事訴訟法第159條第1項不得為證據之情形，而未於言
    詞辯論終結前聲明異議者，視為有前項之同意，同法第159
    條之5定有明文。立法意旨在於傳聞證據未經當事人之反對
    詰問予以核實，原則上先予排除。惟若當事人已放棄反對詰
    問權，於審判程序中表明同意該等傳聞證據可作為證據；或
    於言詞辯論終結前未聲明異議，基於尊重當事人對傳聞證據
    之處分權，及證據資料愈豐富，愈有助於真實發見之理念，
    且強化言詞辯論主義，使訴訟程序得以順暢進行，上開傳聞
    證據亦均具有證據能力。查本件下列所引用之被告以外之人
    於審判外之陳述，因公訴人、被告迄本件言詞辯論終結前，
    均未爭執其證據能力，復本院認其作成之情形並無不當情形
    ，經審酌後認為適當，故前開審判外之陳述得為證據。
  ㈢另本院以下所引用之非供述證據，均與本件事實具有自然關
    聯性，且核屬書證性質，又查無事證足認有違背法定程序或
    經偽造、變造所取得等證據排除之情事，復經本院依刑事訴
    訟法第165條踐行書證之調查程序，況公訴人、被告對此部
    分之證據能力亦均不爭執，是堪認均有證據能力。
二、實體部分：
　㈠上開犯罪事實一㈠至㈢、㈤至㈥部分，業據被告於警詢、本院訊
    問、準備程序中坦承不諱；犯罪事實一㈦部分，業據被告於
    本院訊問、準備程序中坦承不諱，核與證人即告訴人張維容
    、蔡忠琳、項品菁、張耀文、黃榆鈞於警詢中證述、證人林
    文邑證述相符，並有監視器畫面翻拍及查獲照片、商品明細
    在卷可稽，足認被告上開任意性自白確與事實相符，堪予採
    信。
　㈡被告固坦認其有於上開犯罪事實一㈣所載時間，騎乘停放在犯
    罪事實一㈣所載地點腳踏車之情，惟矢口否認有何竊盜犯行
    ，於警詢、本院訊問及審理時先後辯稱：其騎腳踏車的目的
    是巡邏，沒有不法所有意圖，且其騎完腳踏車有放回去云云
    。惟查：
　　⒈上開被告坦認之部分，核與證人即被害人康錦雲於警詢、
　　　本院審理時之證述相符，並有監視錄影畫面翻拍照片附卷
　　　可參，已堪認定。
　　⒉按刑法之竊盜罪，以行為人具有為自己或第三人不法所有
      之意圖，而竊取他人之動產，作為構成要件，若行為人欠
      缺此不法所有意圖要件，例如祇單純擅取使用，無據為己
      有之犯意，學理上稱為使用竊盜，尚非刑法非難之對象，
      惟若使用後不予返還，在主觀上又將他人之物視為自己之
      物而以所有權人自居，即應認為具有不法所有之意圖而以
      竊盜罪相繩。查證人即被害人於警詢、本院審理時先後證
      稱：警方於同年月21日在和平西路1段116號螢橋公園前尋
      獲其腳踏車等語。本案被告騎乘被害人之腳踏車離去後，
      既未將該自行車停回原處，亦未轉託、留言或以其他任何
      有效方式使被害人得知自行車改放之處，倘被害人未經報
      警處理，則難以尋獲該自行車而恢復其對該車輛之使用權
      利，是被告實已破壞所有人對該自行車之支配、占有，而
      具不法所有之意圖甚明，是被告上開辯以其無沒有不法所
      有意圖，且其騎完腳踏車有放回去云云，無足可採。
　㈢綜上，本件事證明確，被告如犯罪事實一㈠至㈦犯行均堪認定
    ，應依法論科。
三、核被告就犯罪事實一㈠所為，係犯刑法第337條之侵占離本人
    所持有之物罪；就犯罪事實一㈡至㈦所為，均係犯刑法第320
    條第1項竊盜罪。被告所犯上開各次犯行間，犯意各別，行
    為互殊，應予分論併罰。又被告前①因竊盜案件，經本院以1
    03年度審簡字第1892號判決判處有期徒刑3月，嗣經本院以1
    04年度審簡上字第11號判決上訴駁回確定。②因竊盜案件，
    經臺灣桃園地方法院以104年度易字第239號判決判處有期徒
    刑4月、2月，應執行有期徒刑5月，上訴後，臺灣高等法院
    以104年度上易字第909號判決就有期徒刑4月部分撤銷改判
    無罪，原審判決判處有期徒刑2月部分則因撤回上訴而確定
    。再③因竊盜案件，經本院以104年度審簡字第840號判決判
    處有期徒刑3月（4罪）、2月（2罪），應執行有期徒刑1年2
    月確定。上開①②③3案，復經本院以105年度聲字第1315號裁
    定定應執行刑為有期徒刑1年6月確定，被告嗣於109年7月20
    日執行完畢，有臺灣高等法院被告前案紀錄表在卷可查。是
    被告受徒刑執行完畢，5年以內故意再犯本件有期徒刑以上
    之罪，依刑法第47條第1項規定，構成累犯。本院參考司法
    院大法官釋字第775號解釋意旨，審酌被告構成累犯之前案
    與上開犯罪事實一㈡至㈦所犯各罪均為竊盜案件，同屬故意犯
    罪且具高度罪質關聯，又被告於前案執行完畢後旋又再為本
    次各犯行，足認被告具有一定特別之惡性與對刑罰反應力薄
    弱之情狀，爰就上開犯罪事實一㈡至㈦部分，均依刑法第47條
    第1項之規定，加重其最低本刑。
四、爰以行為人之責任為基礎，審酌被告不思循正途賺取財物，
    竟為上開犯行，欠缺對於他人財產權尊重之觀念，應予非難
    ，兼衡其智識程度、犯罪動機、目的、手段等一切情狀，分
    別量處如主文所示之刑及定其應執行之刑，並諭知易服勞役
    、易科罰金之折算標準，以資懲儆。
五、沒收部分：
　㈠未扣案如附表編號一至五所載之物，係被告分別如上開犯罪
    事實一㈠、㈢、㈤至㈦所侵占及竊得之物，應依刑法第38條之1
    第1項前段、第3項規定宣告沒收，於全部或一部不能沒收或
    不宜執行沒收時，追徵其價額。
　㈡上開犯罪事實一㈣所載被告所竊得之腳踏車1台，業已返還被
    害人，有贓物認領保管單附卷可參，是依刑法第38條之1第5
    項規定，不再宣告沒收、追徵。
　㈢上開犯罪事實一㈡部分，被告既與告訴人成立調解，且被告
　　賠付之金錢超過被告實際犯罪所得，有本院調解筆錄存卷可
　　按，是本院依比例原則衡量後，認如仍就此部分宣告沒收或
　　追徵犯罪所得，實有過苛之虞，爰不予宣告沒收或追徵。
據上論斷，應依刑事訴訟法第299條第1項前段，刑法第320條第1
項、第337條、第47條第1項、第41條第1項前段、第42條第3項、
第51條第6款、第38條之1第1項前段、第3項，刑法施行法第1條
之1第1項，判決如主文。
本案經檢察官林劭燁聲請以簡易判決處刑，檢察官林秀濤到庭執
行職務。 　　　　
中　　華　　民　　國　　111 　年　　 3　 月　　17　　日
                  刑事第五庭  法  官  翁毓潔
上正本證明與原本無異。 
如不服本判決應於收受送達後20日內向本院提出上訴書狀，並應
敘述具體理由；其未敘述上訴理由者，應於上訴期間屆滿後20日
內向本院補提理由書（均須按他造當事人之人數附繕本）「切勿
逕送上級法院」。告訴人或被害人如對於本判決不服者，應具備
理由請求檢察官上訴，其上訴期間之計算係以檢察官收受判決正
本之日期為準。 因疫情而遲誤不變期間，得向法院聲請回復原
狀。
                              書記官  李佩樺
中　　華　　民　　國　　111 　年　　3 　　月　　21　　日
附表
編號       物品名稱       備註  一 葡萄酒禮盒1盒（內含葡萄酒2瓶） 犯罪事實一㈠部分  二 金門高粱酒1瓶 犯罪事實一㈢部分  三 麥卡倫威士忌1瓶 犯罪事實一㈤部分  四 雪莉蘇格蘭威士忌1瓶 犯罪事實一㈥部分  五 白蘭地酒1瓶 犯罪事實一㈦部分 

附錄本案論罪科刑法條：
中華民國刑法第320條
意圖為自己或第三人不法之所有，而竊取他人之動產者，為竊盜
罪，處5年以下有期徒刑、拘役或50萬元以下罰金。
意圖為自己或第三人不法之利益，而竊佔他人之不動產者，依前
項之規定處斷。
前二項之未遂犯罰之。